【裁判字號】    92,聲再,485
【裁判日期】    921128
【裁判案由】    聲請再審
【裁判全文】
臺灣高等法院刑事裁定                            九十二年度聲再字第四八五號
    再審聲請人
    即受判決人  乙○○
                甲○○
右列聲請人因背信案件，對於本院九十二年度上易字第一一四七號中華民國九十二年
十月十六日確定判決，聲請再審及停止刑罰之執行，本院裁定如左：
    主  文
再審及停止刑罰之執行之聲請均駁回。
    理  由
一、聲請意旨略以：原確定判決認定再審聲請人即受判決人乙○○原為宜蘭縣頭城鎮
    農會之理事長，甲○○為該農會總幹事。民國（下同）八十五年間，乙○○之舊
    識林進興之妻即該農會會員黃瓊瑩與友人馮瑪玲前往該農會借款，並提供馮瑪玲
    之母蔡月雲所有座落宜蘭縣員山鄉○○○段七六五地號土地作為擔保設定抵押，
    由黃瓊瑩擔任借款人，蔡月雲為債務人及抵押人，馮瑪玲為債務人，並由馮瑪玲
    出具蔡月雲署名之宜蘭縣頭城鎮農會授信約定書、蔡月雲土地所有權狀、印章及
    印鑑證明據以辦理，詎乙○○明知對保正確與否為金融機關確保債權之最關鍵程
    序，對保不正確，將損及金融機構之債權而易成為無法收回之呆帳，而損及所有
    農會會員之權益，竟囑總幹事甲○○辦理前開貸款事宜，任由馮瑪玲將對保單據
    帶回家偽填蔡月雲及盜蓋蔡月雲之印章後，於八十五年四月間，由黃瓊瑩及馮瑪
    玲持上開對保日期為八十五年四月二十三日之對保單至頭城鎮農會，嗣乙○○與
    甲○○明知蔡月雲未親自前來對保，有損害農會權益之虞，仍基於共同之犯意，
    由甲○○在上開對保部分之「對保人或核對印鑑證明人簽章處」蓋印，表明該宜
    蘭縣頭城鎮農會授信約定書立約定書人確為蔡月雲無誤，再由乙○○於上開見證
    人欄蓋用己印，表明確實見證對保程序，而後於頭城鎮農會設定上開土地最高限
    額抵押權新臺幣（下同）八百四十五萬元後，核撥貸款六百五十萬元予黃瓊瑩。
    嗣蔡月雲發覺上情，乃提起確認抵押權不存在之訴，致生損害於宜蘭縣頭城鎮農
    會貸款債權之收取，因認乙○○、甲○○共同犯有背信及業務上登載不實之罪責
    。惟查：（一）前開對保日期，確有自稱蔡月雲之女子前往對保乙節，已據證人
    即代書江建宏於原審證稱：有位蔡月雲拿她的
    請人供稱當日確有自稱蔡月雲女子前去對保一事，係屬事實，原審就此顯有足生
    影響於判決之重要證據漏未審酌，自有再審原因。（二）本案聲請人核保之前開
    借款存續期間自八十五年五月三日起一年為止，到期還款，有當初借款聲請書為
    證，其間繳息正常，迄八十六年五月四日屆期後，頭城鎮農會未予追償，乃在連
    帶保證人無用印簽章，且連帶保證人人數不同之情形下，自行轉期延長借款清償
    期間為五年，並未重新對保簽章，依法屬新貸債務，斯時聲請人乙○○已未擔任
    農會理事長職務，甲○○亦未擔任總幹事，均無從干涉其間之借貸關係，自不能
    以頭城鎮農會自行延長清償期的期間內追償無著，而認彼等對於八十五年間之對
    保及借貸程序有損害頭城鎮農會之財產或其他利益之情形，本案並不符合刑法背
    信罪之構成要件，原確定判決就此部分未予斟酌，亦有違法。（三）聲請人甲○
    ○就對保當日是否有請假一事，因事隔多年，記憶模糊，惟嗣後已具狀請求傳訊
    告訴人職員王建發、林國智到庭證明及函調告訴人農會內部親自用印、核章文件
    等，證明其於當日確有至農會對保後始返家，乃原審就上開重要證據亦漏未審酌
    ，為此依刑事訴訟法第四百二十一條之規定聲請再審，並停止刑罰之執行云云。
二、經查：（一）宜蘭縣頭城鎮農會之信用業務作業手冊，關於簽約對保部分第(二)點
    明確記載：「對保時應核對立約人國民址，確認其資格、行為能力等，並請立約
    人於對保欄內親自簽名蓋章。」，有該作業手冊附於原確定案件卷宗為憑，是再
    審聲請人雖聲稱確有一自稱蔡月雲女子前往對保，但依農會規定要求蔡月雲親自
    於對保欄內簽名蓋章，退步言之，亦應依社會通念以按指印或代簽字樣方式處理
    ，乃再審聲請人等卻未以此方式處理，已與常情有違，是雖證人江建宏證稱當日
    有一自稱蔡月雲之女子到場等語，然並不足以代表其為蔡月雲本人，且該女子既
    未依農會規定親自於對保欄內簽名蓋章，再審聲請人豈能諉為不知，故前開證人
    之證詞，自不足生影響於原判決。（二）按背信罪之構成要件，關於意圖為不法
    之利益或意圖損害本人之利益，意指自己或第三人在法律上不應取得之利益，意
    圖取得或使其取得者而言。因此，聲請人在八十五年間濫用其權限並違背其義務
    為不實之登載時，已使告訴人之財產受有損害，並不因嗣後轉期延長借款清償期
    ，而有所不同，再審聲請人以其行為並無致生損害於本人之財產或其他利益之情
    形，尚屬無據。（三）再審聲請人甲○○雖供稱伊於對保當日有至農會，並具狀
    請求傳訊頭城鎮農會職員王建發、林國智到庭證明及函調頭城鎮農會內部親自用
    印、核章文件等，證明其於當日確有至農會對保，惟其於對保當日是否有至農會
    ，與蔡月雲是否有親自到場對保一事，無必要之關連，是該部分證據亦無法證明
    其無背信或業務上登載不實之犯行，尚難認有第四百二十一條有足以影響於判決
    之重要證據漏未審酌之情形。聲請人聲請本件再審，難認為有理由，應予駁回。
    又本件再審之聲請，既經駁回，其聲請停止刑罰之執行，亦屬無據，併予駁回。
據上論斷，應依同法第四百三十四條第一項，裁定如主文。
中      華      民      國    九十二    年     十一     月    二十八    日
                              臺灣高等法院刑事第六庭
                                  審判長法  官  陳  春  秋
                                        法  官  王  麗  莉
                                        法  官  高  明  哲
右正本證明與原本無異。
不得抗告。
                                        書記官  李  垂  福
中      華      民      國    九十二    年     十一     月    二十八    日


司法院資訊處製作；財團法人民間司法改革基金會備份。
